【裁判字號】    90,訴,508
【裁判日期】    900320
【裁判案由】    清償債務
【裁判全文】
臺灣臺中地方法院民事判決  九十年度訴字第五○八號
    原      告  華僑商業銀行股份有限公司北台中分公司
    法定代理人  乙○○
    訴訟代理人  丁○○
    被      告  甲○○
                丙○○
                戊○○
右當事人間請求清償借款事件，本院判決如左：
    主    文
被告應連帶給付原告新台幣伍佰肆拾萬元，及如附表所示之利息、違約金。
訴訟費用由被告連帶負擔。
本判決於原告以新台幣壹佰捌拾萬元為被告供擔保後，得假執行。但被告戊○○如於
假執行程序實施前，以新台幣伍佰肆拾萬元為原告預供擔保，得免為假執行。
    事    實
甲、原告方面：
  一、聲明：除假執行供擔保金額外，如主文所示。
  二、陳述：被告甲○○先於民國八十七年六月一日向原告借款新台幣（下同）三百
      萬元，復於八十七年八月二十一日再向原告借款三筆各為九十萬元、九十四萬
      及五十六萬元，二次合計五百四十萬元，並於八十四年七月六日、八十七年八
      月二十一日邀同被告丙○○、戊○○為連帶保證人，分別連帶保證被告甲○○
      對原告現在（包括過去所負仍未清償者）及將來所負債務以本金五百四十七萬
      元、五百四十萬元為限額，及其利息、違約金；而前開四筆借款並約定利息，
      第一筆按週年利率百分之八點七五計息，後三筆均按週年利率百分之九點二五
      計息，嗣後均隨原告基本放款利率調整而調整（均已調整為週年利率百分之八
      點五三），而前開四筆借款之期限原定為一年（即八十八年六月一日及八十八
      年八月二十一日），其後再經兩造之合意，第一筆借款展期至八十九年十二年
      一月止、後三筆均展期至九十四年二月二十一日止，其間四筆借款均約定按月
      付息，借款期限屆滿一次清償本金，逾期償付本息時，除按約定利率支付遲延
      利息外，逾期清償在六個月以內者，按上開利率百分之十，超過六個月者，按
      上開利率百分之二十計付違約金，如有任何一宗債務不依約付息者，經本行催
      告後仍未履行者，即喪失期限利益，視同全部到期，詎被告甲○○於借得前開
      款項後，第一筆借款自八十九年三月一日起，第二筆借款自八十九年二月二十
      二日起，第三、四筆借款自八十九年二月二十一日起即未依約繳付利息，屢向
      被告甲○○催討，均置之不理，本息迄未清償，依約定書第五條第六款之約定
      ，被告甲○○所負債務，視同全部到期，前後四筆借款尚欠三百萬元、九十萬
      元、九十四萬元、五十六萬元，共計五百四十萬元，及如附表所示之利息、違
      約金，為此依消費借貸及連帶保證契約之法律關係提起本件訴訟。
  三、證據：提出借據四紙、增補借據五紙、約定書三紙、保證書二紙、放款收回明
      細表九紙、催告函一紙。
乙、被告戊○○方面：
  一、聲明：駁回原告之訴及假執行之聲請，如受不利之判決，願供擔保免為假執行
      。
  二、陳述：對於其於增補借據、約定書、保證書上簽署連帶保證被告甲○○向原告
      借款之事實不爭執，惟無力償還。
丙、被告甲○○、丙○○均未於言詞辯論期日到場，亦未提出書狀作何聲明或陳述。
    理    由
一、被告甲○○、丙○○均經合法通知，未於言詞辯論期日到場，核無民事訴訟法第
    三百八十六條各款所列情形，爰依原告之聲請，由其一造辯論而為判決。
二、原告主張被告甲○○先於八十七年六月一日向原告借款三百萬元，復於八十七年
    八月二十一日再向原告借款三筆各為九十萬元、九十四萬及五十六萬元，並於八
    十四年七月六日、八十七年八月二十一日邀同被告丙○○、戊○○為連帶保證人
    ，分別連帶保證被告甲○○對原告所負債務以本金五百四十七萬元、五百四十萬
    元為限額；而前開四筆借款並約定利息、違約金，借貸期限分別展期至八十九年
    十二年一月及九十四年二月二十一日止，詎被告甲○○於借得前開款項後，第一
    筆借款自八十九年三月一日起，第二筆借款自八十九年二月二十二日起，第三、
    四筆借款自八十九年二月二十一日起即未依約繳付利息，屢經催討，迄未清償，
    依約已喪失期限利益，全部債務視同到期，前後本金合計尚欠五百四十萬元，及
    如附表所示之利息、違約金等情，業據其提出借據四紙、增補借據五紙、約定書
    三紙、保證書二紙、放款收回明細表九紙、催告函一紙為證，核屬相符，且為到
    場之被告戊○○所不爭執，被告甲○○、丙○○已於相當時期受合法之通知，未
    於言詞辯論期日到場爭執，復未提出書狀爭執，依民事訴訟法第二百八十條第三
    項前段、第一項前段之規定，視同自認該等事實，自堪信原告之主張為真正。
三、被告戊○○雖辯稱：伊無力清償云云。惟按有無資力償還，乃係執行問題，不得
    據為不負履行義務之抗辯。最高法院十九年度上字第一七三三號判例意旨可資參
    照。被告戊○○據以抗辯，尚不足解免其應負之清償債務責任。
四、按消費借貸者，謂當事人一方移轉金錢或其他代替物之所有權於他方，而約定他
    方以種類、品質、數量相同之物返還之契約，民法第四百七十四條第一項定有明
    文；又稱保證者，謂當事人約定，一方於他方之債務人不履行債務時，由其代負
    履行責任之契約，而連帶債務之債權人，得對於債務人中之一人或數人或其全體
    ，同時或先後請求全部或一部之給付，同法第七百三十九條、第二百七十三條第
    一項亦有明文；本件被告甲○○向原告借款既未依約清償而喪失期限利益，全部
    債務視同到期，且被告丙○○、戊○○為其連帶保證人，從而，原告依消費借貸
    及連帶保證契約之法律關係，請求被告連帶給付本件借款五百四十萬元及如附表
    所示之利息、違約金，為有理由，應予准許。
五、原告及被告戊○○均陳明願供擔保請為宣告假執行或免為假執行，經核均與規定
    相符，爰分別酌定相當之擔保金額予以宣告。
六、據上論結，原告之訴為有理由，依民事訴訟法第三百八十五條第一項前段、第八
    十五條第二項、第三百九十條第二項、第三百九十二條，判決如主文。
中      華      民      國    九十      年      三      月    二十      日
                                    臺灣臺中地方法院民事第三庭
~B法      官  楊國精
~FO
附表：
  ┌──┬───────┬────────────┬────────────┐
  │編號│本金（新臺幣）│     利  息             │ 違約金                 │
  ├──┼───────┼────────────┼────────────┤
  │    │佰萬元      │自民國八十九年三月一日起│自民國八十九年四月二日起│
  │    │              │至清償日止，按週年利率百│至清償日止，逾期在六個月│
  │ 一 │              │分之八點五計算。        │以內者，按上開利率百分之│
  │    │              │                        │十，逾期超過六個月以上者│
  │    │              │                        │，按上開利率百分之二十計│
  │    │              │                        │算。                    │
  ├──┼───────┼────────────┼────────────┤
  │    │玖拾萬元      │自民國八十九年二月二十二│自民國八十九年三月二十三│
  │ 二 │              │日起至清償日止，按週年利│日起至清償日止，逾期在六│
  │    │              │率百分之八點五計算。    │個月以內者，按上開利率百│
  │    │              │                        │分之十，逾期超過六個月以│
  │    │              │                        │上者，按上開利率百分之二│
  │    │              │                        │十計算。                │
  ├──┼───────┼────────────┼────────────┤
  │    │玖拾肆萬元    │自民國八十九年二月二十一│自民國八十九年三月二十二│
  │ 三 │              │日起至清償日止，按週年利│日起至清償日止，逾期在六│
  │    │              │率百分之八點五計算。    │個月以內者，按上開利率百│
  │    │              │                        │分之十，逾期超過六個月以│
  │    │              │                        │上者，按上開利率百分之二│
  │    │              │                        │十計算。                │
  ├──┼───────┼────────────┼────────────┤
  │    │伍拾陸萬元    │自民國八十九年二月二十一│自民國八十九年三月二十二│
  │ 四 │              │日起至清償日止，按週年利│日起至清償日止，逾期在六│
  │    │              │率百分之八點五計算。    │個月以內者，按上開利率百│
  │    │              │                        │分之十，逾期超過六個月以│
  │    │              │                        │上者，按上開利率百分之二│
  │    │              │                        │十計算。                │
  └──┴───────┴────────────┴────────────┘
右為正本係照原本作成
如對本判決上訴，須於判決送達後二十日內，向本院提出上訴狀，同時表明上訴理由
。
中      華      民      國    九十      年      三      月    二十      日
~B法院書記官


司法院資訊處製作；財團法人民間司法改革基金會備份。
